【裁判字號】    98,易,3228
【裁判日期】    990531
【裁判案由】    詐欺
【裁判全文】
臺灣板橋地方法院刑事判決              98年度易字第3228號
公  訴  人  臺灣板橋地方法院檢察署檢察官
被      告  丁○○
上列被告因詐欺案件，經檢察官提起公訴（98年度偵字第28501
號、第31926 號）及移送併辦（臺灣板橋地方法院檢察署98年度
偵字第32333 號、臺灣台北地方法院檢察署99年度偵字第291 號
），本院判決如下：
    主  文
丁○○幫助意圖為自己不法之所有，以詐術使人將本人之物交付
，處有期徒刑月，如易科罰金，以新臺幣壹仟元折算壹日。
    事  實
一、丁○○明知金融機構存摺帳戶及提款卡為個人信用之表徵，
    任何人只要有少許之金錢，均可自行到金融機構申請開立存
    款帳戶及申請提款卡，並無特別之窒礙，並可預見將自己所
    有存摺、提款卡及密碼等金融帳戶資料交付或提供他人使用
    ，可能因此供不法詐騙集團用以詐騙他人將款項匯入後，再
    加以提領，並能預見可能因而幫助他人從事詐欺取財之財產
    犯罪，竟不違背其本意，基於幫助他人犯罪之不確定故意，
    於民國98年9 月2 日至同年月3 日間之某不詳時間，在臺北
    縣板橋市縣○○道路邊，將其於陽信商業銀行復興分行（下
    稱陽信銀行）開設之帳號000000000000號帳戶存摺、提款卡
    及密碼，交付予真實姓名、年籍不詳之成年男子，而容任他
    人使用其持有之上開帳戶遂行犯罪。上開真實姓名、年籍不
    詳之成年男子所屬犯罪集團於取得丁○○前揭帳戶之存簿、
    提款卡及密碼後，乃基於意圖為自己不法所有之犯意聯絡，
    先後於（一）98年9 月2 日，在露天拍賣網站刊登販售二手
    沙發及冰箱之虛偽訊息，使己○○瀏覽上開拍賣網頁後陷於
    錯誤，下標欲購買上開商品，並於翌（3 ）日19時40分許，
    以自動提款機轉帳新台幣（下同）6 千元至丁○○之上揭陽
    信銀行帳戶內。（二）98年9 月3 日，冒用不知情之乙○○
    名義申請露天拍賣網站帳號「cmt0624 」，並以該帳號刊登
    販售SONY40型多功能型液晶電視商品之虛偽訊息，使丙○○
    瀏覽上開拍賣網頁後陷於錯誤，下標欲購買上開商品，並於
    同日18時40分許，以自動提款機轉帳12000 元至丁○○之前
    揭陽信銀行帳戶內。（三）98年9 月3 日，以露天拍賣網站
    帳號「OX76067 」刊登販售NIKOND90型單眼相機商品之虛偽
    訊息，使甲○○陷於錯誤，購買上開商品，並依其指示，於
    同年月日21時27分許，以自動提款機轉帳10000 元至至丁○○之前揭陽信銀行帳戶內。（四）98年9 月3 日，由該集團
    成員申請露天拍賣網站帳號「kiac05802 」，並以該帳號刊
    登販售Apple iphone 3G 行動電話之虛偽訊息，使戊○○瀏
    覽上開拍賣網頁後陷於錯誤，下標欲購買上開商品，並於同
    日22時24分許，以中華郵政網路ATM 轉帳7100元至丁○○之
    前揭陽信銀行帳戶內，該犯罪集團成員旋將詐得之款項提領
    一空。嗣因己○○、丙○○、甲○○及戊○○發覺遭詐騙，
    報警處理，始循線查悉上情。
二、案經丙○○訴由臺北市政府警察局文山第二分局、戊○○訴
    由臺北縣政府警察局新莊分局移送臺灣板橋地方法院檢察署
    檢察官偵查起訴及併案審理。
    理  由
壹、程序方面：
    按被告以外之人於審判外之言詞或書面陳述，除法律有規定
    者外，不得作為證據；又被告以外之人於審判外之陳述，雖
    不符合同法第159 條之1 至第159 條之4 之規定，但經當事
    人於審判程序同意作為證據，法院審酌該言詞陳述或書面陳
    述作成時之情況，認為適當者，亦得為證據。當事人、代理
    人或辯護人於法院調查證據時，知有第159 條第1 項不得為
    證據之情形，而未於言詞辯論終結前聲明異議者，視為有前
    項之同意，刑事訴訟法第159 條第1 項及第159 條之5 分別
    定有明文。經查，本判決下列所引用之各該被告以外之人於
    審判外之陳述（包含書面陳述），除公務員職務上製作之紀
    錄文書，並無顯不可信之情況，依刑事訴訟法第159 條之4
    第1 款規定，有證據能力外，其餘亦屬傳聞證據部分，檢察
    官、被告於本院準備程序中均表示沒有意見，且迄於言詞辯
    論終結前亦未聲明異議。本院審酌上開證據資料製作時之情
    況，尚無違法不當及證明力明顯過低之瑕疵，亦認為以之作
    為證據應屬適當，故揆諸前開規定，爰依刑事訴訟法第159
    條之5 規定，認前揭證據資料均有證據能力。
貳、實體方面
一、訊據被告丁○○對上揭事實均坦承不諱，告訴人己○○、丙○○、甲○○及戊○○遭詐騙集團成員詐騙而陷於錯誤，並
    分別於上開時間，依詐騙集團成員之電話指示而操作自動櫃
    員機後，以ATM 轉帳而匯款至被告於陽信銀行開設之帳號00
    0000000000號帳戶內之情節，業據上開告訴人等於警詢中指
    訴、證述綦詳（見臺灣板橋地方法院檢察署98年度偵字2850
    1 號偵查卷第8 至13頁、98年度偵字第31926 號偵查卷第7
    頁至第9 頁），並有台北市政府警察局文山二局興隆派出所
    刑事案件報案三聯單、郵政存簿儲金簿交易明細表、自動櫃
    員機交易明細表附卷可稽。而上開陽信銀行帳戶係由被告於
    93年4 月19日所聲請開立等情，亦有陽信商業銀行復興分行
    98年9 月16日陽信復興字第980026號函及開戶基本資料存摺
    往來明細表存卷可按（見同上第28501 號偵查卷第25至28頁
    ），是認證人即告訴人等上開指訴、證述內容，堪足採信。
    足見被告之上開帳戶確由犯罪集團使用，假藉名義，詐騙被
    害人將金錢匯入無訛。
二、按金融存款帳戶，事關存戶個人財產權益之保障，與存戶之
    印鑑章、提款卡結合，其專屬性、私密性更形提高，一般人
    亦均有應妥為保管，以防止被他人冒用之認識。縱有特殊情
    況偶有將存摺、印鑑章、提款卡交付他人之需，亦必深入瞭
    解其用途後再行提供以使用，恆係吾人日常生活經驗與事理
    。且依一般人之社會生活經驗，苟見非親非故之人不以自己
    名義申請開戶，反而以出價蒐購或其他方式向他人蒐集金融
    機構帳戶供己使用，衡情當知悉蒐集金融帳戶者，係將所蒐
    集之帳戶用於從事財產犯罪。況觀諸現今社會上，恐嚇取財
    或詐騙者蒐購人頭帳戶，持以作為恐嚇取財或信貸、手機簡
    訊詐欺之事，常有所聞，並經報章雜誌一再報導，出賣或出
    借帳戶予非親非故之人，受讓人係為從事財產犯罪，已屬人
    盡皆知之事。被告對其將金融帳戶交付他人使用，可能遭持
    以從事財產犯罪既有所認知，其有幫助他人犯詐欺取財罪之
    不確定犯罪故意甚明。綜上所述，本件事證明確，被告犯行
    堪予認定，應依法論科。
三、按刑法上之幫助犯，係對於犯罪與正犯有共同之認識，而以
    幫助之意思，對於正犯資以助力，而未參與實施犯罪之行為
    者而言（最高法院88年度台上字第1270號判決亦同此意旨）
    。是以，如未參與實施犯罪構成要件之行為，且係出於幫助
    之意思提供助力，即屬幫助犯，而非共同正犯。本件被告基
    於幫助之犯意，提供上述帳戶資料予真實姓名年籍不詳成年
    之犯罪人士，以上揭詐騙手法使上開被害人等人陷於錯誤，
    而匯款至被告所提供之上開帳戶，再經不詳之「車手」提領
    ，無證據證明被告有參與詐欺犯行之構成要件行為。故核被
    告所為，係犯刑法第30條第1 項、第339 條第1 項之幫助詐
    欺取財罪。被告以幫助之意思，為詐欺罪構成要件以外之行
    為，幫助他人犯上開詐欺之罪，爰依刑法第30條第2 項之規
    定，按正犯之刑減輕之。被告以一個交付存摺、提款卡、密
    碼之幫助行為，同時觸犯數個相同之幫助詐欺取財罪名，為
    想像競合犯，應依刑法第55條規定，從一重處斷。而起訴書
    雖就被害人己○○、甲○○部分（即移送併辦部分）之犯罪
    事實未予載明，然為本院上揭有罪判決事實具有裁判上一罪
    之想像競合犯關係，為起訴效力所及，且經檢察官移送併辦
    ，本院自得一併審理。爰審酌被告並無前科，素行尚佳，其
    提供帳戶予詐欺集團作為犯罪使用，增加被害人尋求救濟之
    困難，並使犯罪之訴追趨於複雜，擾亂社會正常交易安全，
    兼衡被害人受詐騙金額多寡，及被告犯後坦承犯行等一切情
    狀，量處如主文所示之刑，並諭知易科罰金之折算標準，以
    示懲儆。
四、被告提供之本案帳戶之存摺、金融卡及密碼等資料，因已列
    為警示帳戶，無再提供詐欺集團使用之虞，又非違禁物，爰
    不宣告沒收，附此敘明。
據上論斷，應依刑事訴訟法第299 條第1 項前段，刑法第339 條
第1 項、第30條第1 項前段、第2 項、第55條、第41條第1 項前
段，刑法施行法第1 條之1 第1 項、第2 項前段，判決如主文。
本案經檢察官賴建如到庭執行職務。
中    華    民    國    99    年    5     月    31    日
                  刑事第四庭  審判長法  官  樊季康
                                    法  官  劉元斐
                                    法  官  徐子涵
上列正本證明與原本無異。
如不服本判決，應於判決送達後10日內敘明上訴理由，向本院提
出上訴狀 (應附繕本) ，上訴於臺灣高等法院。其未敘述上訴理
由者，應於上訴期間屆滿後20日內向本院補提理由書「切勿逕送
上級法院」。
                                    書記官  張桐嘉
中    華    民    國    99    年    5     月    31    日
附錄本案論罪科刑法條全文：
刑法第339條第1項：
意圖為自己或第三人不法之所有，以詐術使人將本人或第三人之
物交付者，處 5 年以下有期徒刑、拘役或科或併科 1,000 元以
下罰金。

司法院資訊處製作；財團法人民間司法改革基金會備份。
